【裁判字號】    97,交聲,956
【裁判日期】    980515
【裁判案由】    聲明異議
【裁判全文】
臺灣臺南地方法院交通事件裁定         97年度交聲字第956號
移送機關    交通部公路總局嘉義區監理所麻豆監理站
異議人即
受處分人    甲○○
上列異議人即受處分人因違反道路交通管理處罰條例案件，對於
交通部公路總局嘉義區監理所麻豆監理站民國97年9月3日所為之
裁決處分（處分案號：麻監裁罰字第裁75-M00000000號）聲明異
議，本院裁定如下：
    主    文
異議駁回。
    理    由
一、原處分意旨略以：異議人即受處分人甲○○（下稱異議人）
    駕駛車牌號碼Y3-5480號自用一般小客車，於民國97年7月12
    日22時12分許，行經臺南縣新化鎮全興里180線與南170線交
    岔路口時，因轉彎車未讓直行車先行而肇事致人死亡，經臺
    南縣警察局新化分局警員製單舉發，嗣經移送機關即交通部
    公路總局嘉義區監理所麻豆監理站（下稱原處分機關）以其
    違規事證明確，依道路交通管理處罰條例第48條第1項第6款
    、第61條第1項第4款、第67條第3項（原處分漏載第3項）、
    第63條第1項第1款（原處分漏載第1項第1款）之規定，裁處
    異議人罰鍰新臺幣（下同）900元，吊銷駕駛執照，1年內禁
    考，並記違規點數1點等語。
二、本件異議意旨略以：異議人當時是綠燈要左轉，快到路口時
    ，有打左轉燈並減速，等到已變成黃燈，確定前面車輛都已
    停止才左轉，當時已變為紅燈了，對方的機車撞上來時，非
    常的突然，根本來不及反應，也沒看到，且7月12日晚上10
    時12分車禍當時並未傷亡，直到8月1日身故，異議人當晚有
    到奇美醫院探視病情，對方當時還清醒，醫生說是大腿骨折
    ，眼骨也有些斷裂，但自然會好，因對方有先天性心臟病，
    因此死因應不僅單純係車禍送醫不治死亡，希望能詳查等語
    。
三、按汽車駕駛人轉彎時，有轉彎車不讓直行車先行者，處600
    元以上1,800元以下罰鍰；汽車駕駛人，駕駛汽車有違反道
    路交通安全規則、第33條之管制規則，因而肇事致人死亡者
    ，吊銷其駕駛執照；汽車駕駛人，曾依本條例其他各條規定
    吊銷駕駛執照者，1年內不得考領駕駛執照；汽車駕駛人有
    第48條情形者，記違規點數1點，道路交通管理處罰條例第
    48條第1項第6款、第61條第1項第4款、第67條第3項、第63
    條第1項第1款分別定有明文。
四、經查：
  (一)異議人經警舉發於前揭時地駕駛車牌號碼Y3-5480號自用一
    般小客車行經交岔路口時，有轉彎車未讓直行車先行而肇事
    致人死亡，並經原處分機關裁處如前所述之裁罰等情，有臺
    南縣警察局97年8月2日南縣警交字第M00000000號舉發違反
    道路交通管理事件通知單及原處分機關97年9月3日麻監裁罰
    字第裁75-M00000000號裁決書各1份附卷可稽。
  (二)至異議人主張其係綠燈左轉，並未看到對向有來車，且對方
    之死因應不僅單純為車禍所引起等語；惟查：異議人駕駛車
    牌號碼Y3-5480號自小客車，於97年7月12日22時12分許，行
    經臺南縣新化鎮180線與南170線交岔路口欲左轉彎之情，為
    異議人所不爭執，依前述道路交通法規，異議人自應讓直行
    之萬有成之重機車先行，然異議人未讓直行之萬有成之重機
    車先行，即貿然左轉致生本事故，且異議人於該件刑事案件
    審理時，亦坦承認罪，是異議人於上揭時、地有轉彎車未讓
    直行車先行而肇事致人死亡之違規事實，堪可認定。
  (三)又萬有成人車倒地後，受有右股骨骨折之傷害，鄭永彥則受
    有頭部外傷等傷害，萬有成雖經送醫急救治療，仍因右股骨
    骨折引起併發症，於同年8月1日23時50分許不治死亡之事實
    ，業據臺灣臺南地方法院檢察署檢察官督同法醫師相驗及解
    剖，有勘驗（解剖）筆錄2份、相驗屍體證明書1紙附於臺灣
    臺南地方法院檢察署97年度南相字第1036號相驗卷可參（見
    該相驗卷第88、98、100頁），而被害人萬有成之死亡乃係
    因本件車禍所致，亦經法務部法醫研究所鑑定認定：萬有成
    死亡原因為車禍導致右股骨骨折及其併發症，而先天性心臟
    病僅係其加重死亡因子，有法務部法醫研究所鑑定報告書1
    份附於前開相驗卷可憑（見該相驗卷第135-140頁），且本
    院98年度交易字第49號刑事判決亦為相同之認定，有該判決
    在卷可查（見本院卷第68-69頁），因此，即使萬有成之先
    天性心臟病係其死亡之加重因素，然異議人既有前述違反道
    路交通法規肇致本件車禍事故並致萬有成死亡，自不因萬有
    成有先天性心臟病而得免責。
  (四)綜上所述，異議人駕駛車牌號碼Y3-5480號自小客車，於上
    揭時、地有轉彎車未讓直行車先行而肇事致人死亡之違規事
    實既可認定，則原處分機關以異議人違反道路交通管理處罰
    條例第48條第1項第6款、第61條第1項第4款、第67條第3項
    （原處分漏載第3項）、第63條第1項第1款（原處分漏載第1
    項第1款）之規定，裁處異議人罰鍰900元，吊銷駕駛執照，
    1年內禁考，並記違規點數1點之處分，核無不當，本件異議
    人之異議為無理由，應予駁回。
五、據上論結，應依道路交通管理處罰條例第87條第2項、道路
    交通案件處理辦法第19條，裁定如主文。
中    華    民    國    98    年    5     月    15    日
                    交通法庭  法  官 張家瑛
以上正本證明與原本無異。
如不服本裁定，應於收受送達後5日內向本院提出抗告狀。（應
附繕本）
                              書記官 李淑惠
中    華    民    國    98    年    5     月    15    日


司法院資訊處製作；財團法人民間司法改革基金會備份。
